臺灣臺南地方法院刑事判決
110年度交簡上字第54號
上  訴  人  
即  被  告  柯長坤


上列上訴人即被告因過失傷害案件，不服本院109 年度交簡字第
3489號中華民國109 年12月16日第一審簡易判決（聲請簡易判決
處刑案號：109 年度調偵字第2301號），提起上訴，本院管轄之
第二審合議庭判決如下：
    主  文
原判決撤銷。
甲○○犯過失傷害罪，處拘役伍拾伍日，如易科罰金，以新臺幣壹
仟元折算壹日。
    事  實
一、甲○○於民國109 年4 月10日上午10時許，駕駛車牌號碼000-
    0000號營業用小客車，在臺南市○區○○路000 號前路旁之停
    車格內，開啓駕駛座車門時，本應注意汽車停車，汽車駕駛
    人開啟車門時，應注意其他車輛，並讓其先行，而依當時天
    候晴、日間自然光線、路面乾燥、無缺陷、無障礙物，視距
    良好之情狀，客觀上並無不能注意之情事，竟疏未注意及此
    ，貿然開啓駕駛座車門，適有丙○○駕駛車牌號碼000-0000號
    普通重型機車搭載乙○○沿臺南市東區青年路由西向東之機車
    道行至該處，見狀閃避不及，雙方因而發生擦撞，致丙○○受
    有左膝挫傷及擦傷、右足踝挫傷及擦傷之傷害；乙○○受有右
    肩挫傷、右膝挫傷之傷害。甲○○未受傷，並於發生交通事故
    後，於有偵查犯罪職權之機關或公務員尚未發覺其犯行前，
    即向接獲報案前來現場處理之員警承認肇事，自首並接受裁
    判。
二、案經丙○○、乙○○訴由臺南市政府警察局第一分局報告臺灣臺
    南地方檢察署檢察官偵查起訴。
    理  由
壹、程序事項：
一、本案認定事實所引用卷內被告以外之人於審判外之陳述，除
    原已符刑事訴訟法所定傳聞例外規定而得作為證據外，檢察
    官、被告甲○○於本院準備及審理程序時，均同意其有作為本
    案證據之證據能力（交簡上字卷第43頁至第46頁、第126 頁
    至第127 頁），本院審酌前揭陳述作成之程序並無違法，與
    本案之待證事實均具有關聯性，且尚無違法不當及證明力明
    顯過低之瑕疵，而認為以之作為證據應屬適當，是本案有關
    被告以外之人於審判外陳述之供述證據，依刑事訴訟法第15
    9 條之5 第1 項規定，均有證據能力。
二、至於卷內所存經本院引用之非供述證據部分，與本件待證事
    實間均具有關聯性，且無證據證明係公務員違背法定程序所
    取得，依刑事訴訟法第158 條之4 之反面解釋，自有證據能
    力。
貳、實體事項：
一、認定事實所憑之證據及理由：
　㈠上揭犯罪事實，業據被告於警詢、偵訊、本院準備及審理中
    均坦承不諱（警卷第1 頁至第5 頁，偵卷第8 頁背面，交簡
    上字卷第43頁、第46頁至第47頁、第126 頁、第131 頁），
    核與證人即告訴人丙○○、乙○○於警詢、偵訊中之證述情節大
    致相符（警卷第7 頁至第11頁，偵卷第8 頁背面），並有道
    路交通事故現場圖、道路交通事故調查報告表㈠、㈡、台南市
    立醫院（委託秀傳醫療社團法人經營，下稱台南市立醫院）
    110 年5 月28日南市醫字第1100000438號函檢附告訴人2 人
    之病歷影本各1 份、診斷證明書2 份及現場照片16張在卷可
    稽（警卷第13頁至第37頁，交簡上字卷第55頁至第109 頁）
    ，足認被告上開任意性之自白與事實相符，應堪採信。
　㈡按汽車停車，汽車駕駛人開啟車門時，應注意其他車輛，並
    讓其先行，道路交通安全規則第112 條第5 項第3 款定有明
    文。經查，被告考領有職業小客車駕駛執照，有被告之證號
    查詢汽車駕駛人資料1 份附卷可參（警卷第47頁），本應對
    上開行車安全規定知之甚詳，而依當時天候晴、日間自然光
    線、柏油路面乾燥無缺陷、無障礙物、視距良好等客觀情形
    ，有道路交通事故調查表㈠1 份在卷可佐（警卷第35頁），
    足認並無不能注意之情事，詎竟疏未注意，貿然開啓駕駛座
    車門，致同向行駛至該處之告訴人2 人閃避不及、發生擦撞
    ，並分別受有如事實欄所載之傷勢，有上開台南市立醫院函
    文及所附告訴人2 人之病歷影本及診斷證明書等存卷可按（
    警卷第13頁至第15頁，交簡上字卷第55頁至第109 頁），足
    認被告對於本件車禍事故之發生確有過失，且與告訴人2 人
    所受傷害間，具有相當因果關係。　
　㈢綜上所述，本件事證明確，被告犯行洵堪認定，應予依法論
    科。
二、論罪部分：
　㈠核被告所為，均係犯刑法第284 條前段之過失傷害罪。
　㈡被告以同一過失行為，造成告訴人2 人受有前揭傷害，係以
    一行為同時犯2 次過失傷害罪，為同種想像競合犯，應依刑
    法第55條規定，僅論以一過失傷害罪。
　㈢被告於肇事後，報案人或勤務中心轉來資料未報明肇事人姓
    名，處理人員現場處理時，被告在場，並當場承認為肇事人
    乙節，有臺南市政府警察局第一分局交通分隊道路交通事故
    肇事人自首情形紀錄表1 份存卷可參（警卷第43頁），堪認
    係在有偵查犯罪職權之公務員知悉犯罪事實與犯罪之人前，
    自首而接受裁判，核與刑法第62條前段自首之要件相符，爰
    依法減輕其刑。
三、撤銷改判及科刑審酌之理由：
  ㈠按量刑之輕重，雖屬事實審法院得依職權自由裁量之事項，
    然仍應受比例原則及公平原則之限制，否則其判決即非適法
    。刑事審判旨在實現刑罰權分配的正義，故法院對有罪被告
    之科刑，應符合罪刑相當之原則，使輕重得宜，罰當其罪，
    以契合社會之法律感情，此所以刑法第57條明定科刑時應審
    酌一切情狀，尤應注意該條各款所列事項以為科刑輕重之標
    準，又其中第10款所稱犯罪後之態度，包括行為人犯罪後，
    有無悔悟而力謀恢復原狀，或與被害人和解，賠償損害等情
    形而言。經查，被告於原審判決後，已與告訴人2 人成立和
    解，約定被告願給付告訴人2 人共計新臺幣（下同）11萬元
    （其中9 萬8,000 元由被告投保之任意保險負擔，餘款1 萬
    2,000 元由被告負擔），並應於110 年7 月17日前，匯入告
    訴人2 人各別指定之帳戶，然被告遲至110 年7 月30日始賠
    償其自身應負擔之1 萬2,000 元，雖有所遲誤，惟仍有將全
    部賠償款項11萬元給付與告訴人2 人等情，有本院110 年度
    南小字第635 號、110 年度南簡字第561 號和解筆錄、110 
    年7 月29日、110 年8 月2 日電聯告訴人乙○○之公務電話紀
    錄各1 份、被告提出之轉帳結果交易明細2 份在卷可按（交
    簡上字卷第137 頁、第143 頁至第149 頁），足認被告雖違
    反和解筆錄所載賠償期限，於逾期後仍有完成匯款賠償完畢
    ，填補告訴人2 人所受損害，尚具悔悟而力謀恢復原狀。原
    審未及審酌上情，致對被告量刑失之過重，尚有未洽，被告
    上訴爭執原審量刑過重，確有理由，應由本院撤銷改判。
　㈡爰以行為人之責任為基礎，審酌被告身為職業小客車駕駛，
    本應對於「開啟車門時，應注意有無其他來往車輛，並讓其
    先行」之行車安全規定特別加以注意，詎竟疏未注意，貿然
    開啟車門，肇事致告訴人2 人受有傷害，過失程度非輕，所
    為實屬不該。復衡酌告訴人丙○○所受左膝挫傷及擦傷、右足
    踝挫傷及擦傷之傷害，經醫師囑言需休養4 週；告訴人乙○○
    受有右肩挫傷、右膝挫傷之傷害，經醫師囑言需休養8 週，
    需專人看護2 週等情，有台南市立醫院（委託秀傳醫療社團
    法人經營）110 年5 月28日南市醫字第1100000438號函檢附
    告訴人2 人之病歷影本各1 份附卷可參（交簡上字卷第55頁
    至第109 頁），足認告訴人2 人所受傷勢程度非屬輕微。又
    被告前於106 年間，有因酒後駕車之公共危險案件，經法院
    論罪科刑之紀錄，有臺灣高等法院被告前案紀錄表1 份附卷
    可參（交簡上字卷第139 頁至第140 頁）。惟念被告犯後坦
    承犯行，並與告訴人2 人成立和解，雖逾期履行，然已完成
    匯款賠償完畢等情，如同前述，兼衡被告於審理中自承為高
    職畢業之智識程度，已婚、育有2 名子女（均尚未成年），
    先前擔任計程車司機，目前正準備換工作之家庭生活及經濟
    狀況（交簡上字卷第132 頁）等一切情狀，量處如主文所示
    之刑，並諭知如易科罰金之折算標準。
　㈢不予宣告緩刑之說明：
　　被告前因故意犯酒後駕車之公共危險罪，經本院以106 年度
    交簡字第4041號判決判處有期徒刑4 月確定，於107 年1 月
    26日易科罰金執行完畢等情，有臺灣高等法院被告前案紀錄
    表1 份在卷可按（交簡上字卷第139 頁至第140 頁），核與
    刑法第74條第1 項所定得宣告緩刑之要件不符，尚無從就上
    開對被告宣告之刑為緩刑之諭知，附此敘明。
據上論斷，應依刑事訴訟法第455 條之1 第1 項、第3 項、第36
9 條第1 項前段、第364 條、第299 條第1 項前段，刑法第284 
條前段、第62條前段、第41條第1 項前段，刑法施行法第1 條之
1 第1 項，判決如主文。
本案經檢察官周文祥聲請簡易判決處刑，由檢察官丁○○到庭執行
職務。
中　　華　　民　　國　　110 　年　　8 　　月　　17　　日
                  刑事第九庭  審判長法  官　梁淑美
                                    法　官　鍾邦久
                                    法　官　陳品謙
以上正本證明與原本無異。
不得上訴。
　　　　　　　　　　　　　　　　　　書記官  趙建舜　
中　　華　　民　　國　　110 　年　　8 　　月　　17　　日

附錄本案論罪科刑法條：
中華民國刑法第284 條前段
因過失傷害人者，處1 年以下有期徒刑、拘役或10萬元以下罰金
；致重傷者，處3 年以下有期徒刑、拘役或30萬元以下罰金。